【裁判字號】    97,交抗,636
【裁判日期】    971031
【裁判案由】    聲明異議
【裁判全文】
臺灣高等法院高雄分院刑事裁定         97年度交抗字第636號
抗  告  人  交通部公路總局高雄區監理所屏東監理站
代  表  人  高金木
受處分人    甲○○
上列抗告人因聲明異議案件，不服臺灣屏東地方法院中華民國97
年8 月1 日裁定（97年度交聲字第269 號），提起抗告，本院裁
定如下：
    主  文
原裁定撤銷，發回臺灣屏東地方法院。
    理  由
一、本件抗告意旨略以：有關「一行為同時觸犯刑事法律及違反
    行政法上義務規定，經檢察官依刑事訴訟法第253 條之1 為
    緩起訴處分後，行政機關得否就該違反行政法上義務再處以
    行政罰」之事項，法務部行政罰法諮詢小組第一次會議紀錄
    「緩起訴者乃附條件的不起訴處分，亦即是不起訴的一種，
    此觀諸刑事訴訟法第256 條規定自明，既為不起訴即依不起
    訴處理。檢察官為緩起訴處分時依刑事訴訟法第253 條之2
    第1 項規定對被告所為之指示及課予之負擔，係一種特殊的
    處遇措施，並非刑罰。因此，刑事案件經檢察官為緩起訴處
    分確定後，宜視同不起訴處分確定，依行政罰法第26條第2
    項規定，得依違反行政法上義務規定裁處之。」作成結論函
    釋，合先敘明。本案經臺灣屏東地方法院檢察署檢察官以96
    年度偵字第2525號為緩起訴1 年處分，並命受處分人向公益
    團體支付新臺幣 (下同)2 萬 元確定，依上開說明，緩起訴
    乃附條件的不起訴處分，亦即是不起訴的一種，受處分人支
    付2 萬元僅屬特殊之措施，並非刑罰，自應有行政罰法第26
    條第2 項規定之適用，爰請依法撤銷原裁定，更為適法之裁
    定云云。
二、原審裁定以：刑事訴訟法第253 條之1 所指之緩起訴處分，
    其中檢察官命被告為金錢給付部分，並得為民事強制執行名
    義，受處分人因上開緩起訴處分而剝奪其財產權，主觀上此
    一金錢給付義務亦具有強制性、懲罰性。經由緩起訴處分條
    件之履行使其免於遭檢察官發動起訴程序，仍具有替代刑罰
    之效果，廣義而言，應屬於「實質刑事法律處罰」，而有行
    政罰法第26條第1 項「一事不二罰」規定之適用。本件受處
    分人於96年4 月4 日5 時24分許，酒後駕駛車號YV-9742 號
    自用小客車，在國道三號南向421 公里崁頂交流道處，經警
    測得其呼氣中酒精濃度為每公升0.67毫克，涉犯公共危險刑
    事案件部分，業經臺灣屏東地方法院檢察署檢察官以96年度
    偵字第2525號予以緩起訴處分，緩起訴期間為1 年（自96年
    7 月2 日起至97年7 月1 日止），並應向該署指定之公益團
    體支付2 萬元，該緩起訴處分實質確定。交通部公路總局高
    雄區監理所屏東監理站復依道路交通管理處罰條例第35條第
    1 項第1 款規定，裁處異議人罰鍰49,500元。本諸前揭行政
    罰法第26條第1 項本文之意旨，本件對於性質相同之金錢裁
    罰，已經檢察官處以具有實質刑事處罰性質之緩起訴處分，
    即不得就同一違規事實再處以相同類型之行政秩序罰，而撤
    銷原處分；並以檢察官緩起訴，並命被告支付一定金額，非
    屬道路交通管理處罰條例第35條第8 項之「經裁判確定處以
    罰金」；且檢察官命被告支付一定之金額，尚須被告同意，
    與法院之裁判性質上屬於司法裁判不同，認無再另處以捐款
    與原處分罰鍰差額之必要，而諭知不罰，固非無見。惟查，
    既認檢察官緩起訴處分，並命被告支付一定金額，具有實質
    刑事處罰性質，為行政罰法第26條第1 項所稱之「刑事處罰
    」，與法院刑事裁判同有該條「一事不二罰」原則之適用；
    然於交通裁決所得否依道路交通管理處罰條例第35條第8 項
    規定，裁決繳納不足最低罰鍰之部分，卻認為檢察官緩起訴
    ，並被告支付一定金額，係捐款，非法院刑事裁判處罰，前
    後論理似非一致。又檢察官緩起訴處分與法院刑事裁判同有
    「一事不二罰」原則之適用，而法院判處之罰金刑，如低於
    違反道路交通管理事件統一裁罰基準表所訂最低罰鍰基準時
    ，交通裁決所得裁決繳納差額；而檢察官緩起訴並命支付一
    定金額，如低於最低罰鍰基準時，無庸補繳差額，似亦有失
    公允。
三、綜上所述，本件抗告為有理由，應由本院將原裁定撤銷，發
    回原審法院另為適法之裁定。
四、據上論結，應依道路交通案件處理辦法第26條，刑事訴訟法
    第413 條，裁定如主文。
中    華    民    國    97    年    10    月    31    日
                  刑事第三庭    審判長法  官   周賢銳
                                      法  官   黃仁松
                                      法  官   黃憲文
以上正本證明與原本無異。
不得再抗告。
中    華    民    國    97    年    10    月    31    日
                                      書記官   許信宗


司法院資訊處製作；財團法人民間司法改革基金會備份。
